【裁判字號】    98,交上訴,1152
【裁判日期】    981230
【裁判案由】    公共危險等
【裁判全文】
臺灣高等法院臺南分院刑事判決  九十八年度交上訴字第一一五二號
上訴人  臺灣臺南地方法院檢察署檢察官
上訴人
即被告  丁○○○男  50歲民.
選任辯護人  徐建光律師
上列上訴人因被告公共危險等案件，不服臺灣臺南地方法院九十
七年度交訴字第二二號中華民國九十八年八月二十八日第一審判
決（起訴案號：臺灣臺南地方法院檢察署九十六年度偵字第一七
五一三號、九十七年度偵字第二００九號；併辦案號：同上署九
十七年度偵字第四五五七號），提起上訴，本院判決如下：
    主    文
原判決關於過失致人於死部分，暨定執行刑撤銷。
涂斌過失致人於死，處有期徒刑壹年。又過失致人於死，處有
期徒刑壹年。
其他上訴駁回。
涂斌上開撤銷改判部分所處之刑，與上訴駁回部分所處之刑（
服用酒類，不能安全駕駛動力交通工具而駕駛，處有期徒刑月
；又駕駛動力交通工具肇事，致人死傷而逃逸，處有期徒刑壹年
肆月），應執行有期徒刑年。
    事    實
一、涂斌於民國（下同）九十六年十一月二十五日十九時四十
    五分至二十一時許，在臺南縣仁德鄉○○路友人住處飲用紅
    酒後，明知其控制力及注意力已達無法安全駕駛動力交通工
    具之程度，詎不顧大眾行車之公共安全，於同日二十一時二
    十分許，先由友人黃珠涼駕駛機車搭載至臺南市○區○○街
    處，其再駕駛車號4513－KB號自用小客車欲返回臺南市○區
    ○○路居所。原應注意汽車駕駛人飲用酒類後其吐氣所含酒
    精濃度超過每公升０．二五毫克以上者，不得駕車，及應注
    意車前狀況，並隨時採取必要之安全措施，而依當時天候晴
    、夜間有照明設施、柏油路面乾燥無缺陷、無障礙物、視距
    良好，客觀上亦無不能注意之情形，竟疏於注意及此，於同
    日二十一時五十五分許，駕駛車號4513－KB號自用小客車沿
    臺南市○區○○街由北往南方向行駛，途至裕豐街一三三巷
    口時，擦撞停放在路旁褚文賢所有之車號N9－5618號自用小
    客車及洪昆發所有之8J－5435號自用小貨車後繼續往前行駛
    ，至裕豐街與裕農路之交岔路口時，由後追撞同向前方由史
    芳美所駕駛之車號LCL－171號重機車及乙○○所駕駛搭載謝
    林秀梅之車號S3－3317號自用小客車，致車號S3－3317號自
    用小客車翻覆後碰撞對向駛來葉倉宏所駕駛之車號TI－8447
    號自用小客車及呂俊德所駕駛之車號NKK－801號重機車，史
    芳美因而腹內出血送醫治療，仍於九十六年十一月二十六日
    上午三時五十五分不治死亡；乙○○因而受有左胸第二至第
    七肋骨骨折合併氣胸及血胸、右胸第二及第三肋骨骨折合併
    氣胸及血胸、右耳撕裂傷合併軟骨炎感染、右上臂疑似臂神
    經叢受損、疑似頸部第一節脊髓鈍挫傷、全身多處挫傷、左
    手第三、四指撕裂傷等傷害（業於原審撤回告訴，為公訴不
    受理判決之諭知）；謝林秀美受有頭部外傷、雙手鈍挫傷併
    擦傷等傷害（未據告訴）；呂俊德受有左足挫傷、雙足、左
    上臂及左腰擦傷等傷害（業已撤回告訴，不另為不起訴處分
    ）。
二、詎涂斌明知駕駛動力交通工具肇事致人受傷，應停車對傷
    者採取必要救護措施，及留置現場等待警方前往處理，以釐
    清責任，竟基於肇事逃逸之犯意，旋即駕車駛離現場而逃逸
    ，復在裕豐街三九號前，由後追撞同方向前方鍾鼐駒所駕駛
    之車號AT6－703號重機車，致鍾鼐駒因而受有胸腹部鈍力損
    傷之傷害，經送醫治療仍於九十六年十一月二十六日上午十
    一時不治死亡。涂斌仍未下車救護傷者，仍持續駕車往前
    逃逸，嗣因所駕車輛撞及裕豐街三二號鐵門後，再撞進裕豐
    街二號前騎樓地，並撞及停放在路旁之六輛機車後無法動彈
    始停駛。嗣為警據報前往處理，測得涂斌呼氣之酒精濃度
    為每公升０．六七毫克而查獲上情。
三、案經史芳美之配偶甲○○、鍾鼐駒之父丙○○、乙○○告訴
    （乙○○部分於原審撤回告訴，已為公訴不受理判決），及
    台南市警察局第一分局報告臺灣臺南地方法院檢察署檢察官
    偵查起訴。
    理    由
甲、程序方面：
一、按被告以外之人於審判外之言詞或書面陳述，除法律有規定
    者外，不得作為證據，刑事訴訟法第一百五十九條第一項固
    有明文。惟被告以外之人於審判外之陳述，雖不符刑事訴訟
    法第一百五十九條之一至第一百五十九條之四之規定（即得
    為證據之情形），而經當事人於審判程序同意作為證據，法
    院審酌該言詞陳述或書面陳述作成時之情況，認為適當者，
    亦得為證據。當事人、代理人或辯護人於法院調查證據時，
    知有第一百五十九條第一項不得為證據之情形，而未於言詞
    辯論終結前聲明異議，視為有前項之同意；刑事訴訟法第一
    百五十九條之五定有明文。本件認定事實所引用證人之言詞
    及書面陳述證據，已經本院提示被告表示無意見，迄於言詞
    辯論終結前亦未聲明異議，揆諸前揭規定，可認為已同意作
    為證據；而本院審酌該證人等之陳述及證據資料作成時之情
    況，認為適當，亦查無其他違法取證或其他瑕疵等不實之情
    事，與本案待證事實間並具有相當之關聯性，以之為本案證
    據尚無不當，復無顯有不可信之情況，自得採為證據。
二、又證人以外之文書，如係公務員職務上製作之紀錄文書、證
    明文書；從事業務之人於業務上或通常業務過程所須製作之
    紀錄文書、證明文書；除顯有不可信之情況外，得為證據；
    又其他於可信之特別情況下所製作之文書，亦得為證據，刑
    事訴訟法第一百五十九條之四明文規定。本件所引用之文書
    資料，或係公務員職務上製作之文書，或係從事業務之人於
    業務上或通常業務過程所須製作之文書，或係其他於可信之
    特別情況下所製作之文書，其作成或取得之狀況，並無非法
    或不當取證情事，亦無顯不可信或證據力明顯過低之情形，
    復經本院於審判期日就各該證據依法進行調查、辯論，依刑
    事訴訟法第一百五十九條之四規定，自有證據能力。
乙、實體方面：
一、上揭事實(一)車禍事實及事實(二)被告肇事後駕車駛離現場逃逸
    再發生車禍事實，迭據被告於原審及本院審理時坦承不諱，
    核與證人丙○○、乙○○、謝林秀梅、呂俊德於警詢時陳述
    情節相符，並有道路交通事故現場圖、道路交通事故調查報
    告表(一)、(二)、台南市警察局交通事故現場勘驗圖、國立成功
    大學醫學院附設醫院診斷證明書四份，與現場照片五十三幀
    、相驗照片八幀等資料附卷可稽。史芳美因而腹內出血送醫
    治療，於九十六年十一月二十六日上午三時五十五分不治死
    亡；鍾鼐駒因而受有胸腹部鈍力損傷之傷害，送醫治療於九
    十六年十一月二十六日上午十一時不治死亡，有臺灣新竹法
    院檢察署檢察官勘驗筆錄、相驗屍體證明書、法醫檢驗報告
    、臺灣高雄地院檢察署勘驗筆錄、相驗屍體證明書、法醫驗
    斷書在卷可憑。被告酒後駕車發生車禍肇事致人死傷逃逸，
    途中再發生車禍致人於死之犯行則堪認定。
二、按刑法第一百八十五條之三規定所稱之「不能安全駕駛」，
    係屬抽象危險犯，並不以發生具體危險為必要，對於飲酒後
    呼氣酒精濃度已達每公升０．五五毫克（0.55MG\L）以上，
    肇事率為一般正常人之十倍，認為已達不能安全駕車之標準
    ，此業經法務部88年5月18日以法88檢字第001669號函公告
    週知。被告於九十六年十一月二十五日晚上二十二時三十二
    分許，經實施酒精濃度檢驗之結果為呼氣酒精濃度每公升０
    ．六七毫克，有酒測濃度檢測單、刑法第一百八十五條之三
    案件測試觀察紀錄表各一份可參，參以被告於此酒精濃度下
    駕駛之上開小客車，發生上開失控自後追撞多起車禍，足認
    被告於駕車行駛之時，已達酒後無法安全駕駛交通工具之狀
    態。被告自難辭服用酒類，不能安全駕駛動力交通工具而駕
    駛犯行。
三、按車輛駕駛人飲用酒類後其吐氣所含酒精濃度超過每公升零
    點二五毫克以上者，不得駕車；且汽車行駛時，駕駛人應注
    意車前狀況，並隨時採取必要之安全措施；道路交通安全規
    則第一百十四條第二款、第九十四條第三項分別定有明文。
    被告曾考領有職業聯結車駕駛執照，有汽車駕駛執照附卷可
    憑，對於上開規定，自不得諉稱不知，其駕車行駛時，即應
    確實注意遵守上開規定謹慎駕駛。而依當時天候晴、夜間有
    照明設施、柏油路面乾燥無缺陷、無障礙物、視距良好，客
    觀上尚無不能注意之情事，被告竟疏未注意，於飲酒後已達
    無法安全駕駛交通工具之狀態，仍駕駛自小客車行駛於道路
    ，疏未注意車前狀況而發生本件交通事故，致被害人史芳美
    、鍾鼐駒因而死亡，被告之駕駛行為顯有過失，且其過失與
    被害人史芳美、鍾鼐駒死亡之間有相當因果關係，被告過失
    致死犯行洵堪認定。
四、核被告所為，係犯刑法第一百八十五之三之服用酒類，不能
    安全駕駛動力交通工具而駕駛罪，及第一百八十五條之四駕
    駛動力交通工具肇事，致人死傷而逃逸罪，與第二百七十六
    條第一項之過失致人於死罪。被告係於不同時、地分別駕車
    肇事致被害人史芳美、鍾鼐駒因而死亡，係觸犯二個刑法第
    二百七十六條第一項之過失致人於死罪。被告雖於車禍肇事
    逃逸後，再發生車禍肇事逃逸，然係在被告肇事逃逸犯行持
    續行為中所為，應僅成立一肇事逃逸罪。另被告係酒醉駕車
    ，因而致人死亡，應依道路交通管理處罰條例第八十六條第
    一項之規定，就其涉犯過失致人於死罪部分，加重其刑。被
    告所犯上開四罪，行為互殊，應分論併罰。
五、原審就被告過失致人於死部分，予被告論罪科刑，固非無見
    。惟原審判決於理由欄論述被告觸犯二個過失致人於死罪，
    郤於主文欄僅量處一個過失致人於死罪，顯有主文與理由不
    符之違誤。公訴人上訴指摘及此，為有理由；被告上訴指摘
    原判決量刑過重，則為無理由。原判決關於過失致人於死部
    分，自屬無法維持，應由本院就過失致人於死部分及定執行
    刑，撤銷改判之。爰審酌被告疏於注意而肇生本件交通事故
    並致人命喪失，使被害人史芳美、鍾鼐駒親人承受無法挽救
    之遺憾，所生損害巨大，及犯後坦承犯行，與全部被害人達
    成和解，態度良好等一切情狀，分別量處過失致人於死二罪
    ，各有期徒刑一年。
六、原審就被告服用酒類，不能安全駕駛動力交通工具而駕駛罪
    及駕駛動力交通工具肇事，致人死傷而逃逸罪部分，審酌被
    告於飲酒後，已處於無法安全駕駛之狀況，仍駕駛自小客車
    行駛於道路，漠視公眾交通之安全，對行車大眾及路人之生
    命、身體安全造成危害，且於肇事後，未下車救護被害人逃
    逸，惡性非輕，及尚知坦承犯行，與全部被害人或其家屬達
    成和解，犯後態度堪認良好等一切情狀，適用刑法第一百八
    十五條之三、第一百八十五條之四、刑法施行法第一條之一
    ，分別量處服用酒類，不能安全駕駛動力交通工具而駕駛罪
    有期徒刑月；另駕駛動力交通工具肇事，致人死傷而逃逸
    罪有期徒刑壹年肆月。本院經核原判決此部分認事用法，均
    無不合，量刑亦屬妥適。被告上訴，指摘原判決此部分量刑
    過重，為無理由，應予駁回。被告所犯上揭撤銷改判二罪及
    上訴駁回二罪所處之刑，應定執行刑為有期徒刑三年。被告
    辯護人以被告業與被害人達成和解，請求為緩刑宣告。然被
    告服用酒類，不能安全駕車，先擦撞停放在路旁褚文賢所有
    自用小客車及洪昆發自用小貨車後，再前行由後追撞同向前
    方史芳美駕駛重機車及乙○○駕駛自用小客車，致乙○○自
    用小客車翻覆後碰撞對向駛來葉倉宏駕駛自用小客車及呂俊
    德駕駛重機車，致史芳美不治死亡，乙○○、謝林秀美、呂
    俊德受傷；而肇事逃逸，追撞同方前方鍾鼐駒駕駛之重機車
    ，致鍾鼐駒不治死亡，仍持續逃逸，因而撞及裕豐街三二號
    鐵門後，撞進裕豐街二號前騎樓地，並撞及停放在路旁之六
    輛機車後無法動彈始停駛，犯罪情節嚴重，為重大車禍事件
    ，且所宣告之刑為有期徒刑三年，亦不符緩刑要件，故無法
    予以緩刑之諭知。
據上論斷，應依刑事訴訟法第三百六十八條、第三百六十九條第
一項前段、第三百六十四條、第二百九十九條第一項前段，刑法
第二百七十六條第一項、第五十一條第五款，刑法施行法第一條
之一，道路交通管理處罰條例第八十六條第一項，判決如主文。
本案經檢察官范文豪到庭執行職務。
中    華    民    國    98    年    12    月    30    日
                  刑事第一庭審判長法官  黃  崑  宗
                                  法官  王  明  宏
                                  法官  蔡  長  林
以上正本證明與原本無異。
駕駛動力交通工具肇事，致人死傷而逃逸罪部分，如不服本判決
應於收受送達後10日內向本院提出上訴書狀，其未敘述上訴理由
者，並得於提起上訴後10日內向本院補提理由書（均須按他造當
事人之人數附繕本）「切勿逕送上級法院」。
服用酒類，不能安全駕駛動力交通工具而駕駛罪、過失致人於死
罪部分，不得上訴。
                                書記官  李  培  薇
中    華    民    國    98    年    12    月    31    日
附錄本案論罪科刑法條全文：
刑法第一百八十五條之三（服用酒類，不能安全駕駛動力交通工
具而駕駛罪）：
  服用毒品、麻醉藥品、酒類或其他相類之物，不能安全駕駛動
力交通工具而駕駛者，處一年以下有期徒刑、拘役或十五萬元以
下罰金。
刑法第一百八十五條之四（駕駛動力交通工具肇事，致人死傷而
逃逸罪）：
  駕駛動力交通工具肇事，致人死傷而逃逸者，處六月以上五年
以下有期徒刑。
刑法第二百七十六條第一項（過失致人於死罪）：
  因過失致人於死者，處二年以下有期徒刑、拘役或二千元以下
罰金。

司法院資訊處製作；財團法人民間司法改革基金會備份。
